臺灣高等法院臺中分院民事判決　　　　96年度勞上易字第26號
上　訴　人　乙○○
被　上訴人　鐘通工業股份有限公司
　　　　　　　　　　　　之1
法定代理人　甲○○○
訴訟代理人　蔡欽源律師
訴訟代理人　林欣屏律師
上列當事人間請求給付資遣費事件，上訴人對於中華民國96年8
月3日臺灣苗栗地方法院96年度勞訴字第3號第一審判決提起上訴
，本院於96年12月18日言詞辯論終結，判決如下：
    主  文
上訴駁回。
第二審訴訟費用由上訴人負擔。
    事實及理由
一、上訴人起訴主張：上訴人自民國73年6月26日起即任職於被
    上訴人位在苗栗縣銅鑼鄉工廠，從事機器操作工作。被上訴
    人於95年9月12日派遣上訴人赴中國深圳，於95年12月返台
    後，於同月26日被上訴人法定代理人令員工詹秀雲向上訴人
    表示：除非上訴人同意改任臨時工，否則將以上訴人派赴大
    陸期間電話費過高、涉嫌公器私用，應予記大過1次處分，
    加上4、5年前擔任廠長期間因同事酗酒而遭連座記2大過，
    已累計達3大過而予以解雇等語，即以預先備妥之制式離職
    書，以誘導兼脅迫方式要求上訴人於其上簽名，上訴人迫於
    無奈，並非出於自由意志下簽署該離職同意書，惟上訴人嗣
    後已委訴外人張國鼎向被上訴人撤銷上開離職之意思表示，
    經過溝通協調後，上訴人回到工作崗位繼續工作。詎被上訴
    人於96年1月3日又令詹秀雲向上訴人表示：該離職書業生效
    力，若要繼續工作，須改簽臨時工作契約，若不簽臨時工作
    契約，須馬上離開等語，逼迫上訴人簽名，上訴人迫於無奈
    ，旋即離開公司，被上訴人上開所為已牴觸法令，爰依勞動
    基準法第14條第1項第6款規定：雇主違反勞動契約或勞工法
    令，致有損害勞工權益之虞者，終止兩造間勞動契約，被上
    訴人依同條第4項規定應給付資遣費，總計上訴人工作年資
    為22年6個月又16日（自到職日73年6月26日至96年1月11日
    止），上訴人每月本薪為新台幣（下同）41,200元，上訴人
    得請求資遣費為930,433元暨法定遲延利息等語。
二、被上訴人則辯以：上訴人任職期間多次違反工作規則，經被
    上訴人多次告誡、處罰，於95年9月調職前往大陸前，即已
    累積2大過2小過2申誡。嗣上訴人於大陸任職期間多次於下
    班、及例假日時間盜用公司電話處理私人事務，經被上訴人
    於同年12月底發現上情，上訴人上開行為已違反兩造間工作
    守則第19條第12項竊取公司財物約定、及依勞動基準法第12
    條第1項第4款規定，被上訴人得不經預告終止勞動契約，上
    訴人自不得請求給付資遣費。上訴人上開盜打公司電話行為
    ，於同年12月26日經負責人事之詹秀雲告知將記一大過處分
    ，惟為慮及其歷年累積3大過，於解雇後無法找到工作，被
    上訴人乃與其簽訂臨時工作契約，直至找到工作為止。上訴
    人亦恐因此由，對名譽及謀職造成不利之影響，即於同日提
    出離職書，兩造合意終止勞動契約，上訴人嗣主張撤銷上開
    離職之意思表示，並未能舉証証明有民法第92條被詐欺或被
    脅迫之事實，則其主張撤銷離職之意思表示，自無理由。縱
    認上訴人之離職同意書並未生效，惟上訴人上開盜用公司電
    話處理私人事務之行為，除違反上開工作規則外，亦涉犯刑
    法第339條第2項之詐欺得利罪嫌，已嚴重破壞勞資雙方之信
    任關係，應認違反工作規則情節重大之情形，被上訴人依勞
    動基準法第12條第1項第4款規定，自得不經預告而終止勞動
    契約，依同法第18條規定，上訴人亦不得請求資遣費等語。
三、原審判決駁回上訴人之訴及其假執行之聲請。上訴人不服原
    判決，提起本件上訴。
四、上訴人於本院聲明，求為判決：
    (一)原判決廢棄。
    (二)被上訴人應給付上訴人930,433元；及自96年2月11日起至
      清償日止，按週年利率5%計算之利息。
    並補充陳述稱：
    (一)上訴人僅承認有撥打電話之行為，並非承認有盜打電話，
      因全部電話內容僅少部分電話係上訴人連繫家人，且公司
      口頭允諾上訴人得以電話連繫家屬，絕大多數均係處理公
      務，因大陸廠如發生機器操作及管理問題時須馬上處理，
      故以公司電話連絡同事請教問題，其中屬於銑床專業者，
      乃以電話連絡同事黃坤皓、及李錦泉請教；管理問題則去
      電同事彭達鴻、謝振榮及詹秀雲請教。又大陸廠工作量龐
      大，假日亦有上班，此即何以電話通話時間會發生在晚上
      或假日之現象，不論是晚上或假日，上訴人均仍須提供勞
      務，而於該期間發生技術及管理問題時，亦須立即解決，
      以利工作之進行。被上訴人未對全部之電話通話內容及目
      的予以調查，未為查證，有違誠信原則，請求傳訊上開証
      人作証。又上訴人縱使盜打電話屬實，亦僅係記大過乙次
      之處分，而非得逕依兩造間工作規則第19條第1項第12、2
      0款事由解僱。再被上訴人以歷年累積滿三大過為由解僱
      上訴人，亦不符工作規則第19條第1項第7款所定「於依績
      年度內經功過相抵後仍滿三大過者」之解僱事由。而勞動
      基準法就勞工違反勞動契約或工作規則，不經預告而終止
      勞動契約者，應以其情節重大為必要者為限，不得僅以懲
      處結果為終止契約之準據，上訴人撥打電話之行為與被上
      訴人工作規則所訂記大過之處分不符，不得即以解僱、或
      採取與解僱有相同效果之方式處理，況依工作規則約定，
      任何違規情事仍須經查證屬實始得懲戒，然被上訴人未踐
      行適當之查證程序，以明暸撥打電話事件之原委，即逕行
      予以大過之處分，則被上訴人在處理撥打電話事件之程序
      上顯有瑕疵。
    (二)又由簽署離職同意書過程以觀，詹秀雲係執行被上訴人所
      交付之任務，命上訴人簽署離職同意書，並改任臨時契約
      工，上訴人如不同意，就以追究民刑事責任相要脅，上訴
      人迫於無奈，方於該離職同意書簽署，亦有證人詹秀雲可
      證。又如上訴人係在被上訴人要約，提供制式離職同意書
      ，而簽署離職書合意終止契約者，依兩造間工作規則第20
      條第3項規定之反面解釋，非不得請求發給資遣費，因該
      條僅規定：因不可歸責公司之事由，員工須經預告始得終
      止契約，本於明示其一排除其他之法理，工作規則第20條
      不發給資遣費者，自不及於同條項第1款約定之雙方合意
      終止契約之事由。又依勞動契約之法律關係於當事人之爭
      議有不明之處時，應作有利於勞工之解釋，上開工作規則
      規定中有不明確、疑義時，應為不利於被上訴人之解釋，
      故上訴人仍得請求發給資遣費。
五、被上訴人於本院聲明，求為判決：駁回上訴。
　　並補充陳述稱：
    (一)上訴人赴大陸任職期間，涉嫌多次盜用公司電話處理私人
      事務，至今被上訴人從未對其做出任何懲處，被上訴人於
      12月底發現後詢問上訴人，其猶託詞狡賴，被上訴人委由
      詹秀雲為上開告知，請上訴人簽立離職同意書，則兩造間
      業已合意終止僱傭閞係。
    (二)上訴人盜打被上訴人公司電話處理私人事務部分，總計為
      人民幣706.7元，合計新台幣約3,094元（按：目前人民幣
      兌換新台幣之匯率為4.3787）。上訴人於赴大陸任職期間
      ，多次於下班、例假日盜打被上訴人公司電話處理私人事
      務，盜打次數高達91次，已為上訴人所不爭執，上訴人此
      行為除構成刑法第339條第2項之詐欺得利罪嫌，且嚴重破
      壞勞資雙方之信任關係，可認構成違反工作規則情節重大
      之情形。依兩造間工作規則第19條第1項第12、20、21款
      第2項約定: 「凡員工有下列情形之一者，本公司得不經
      預告而終止勞動契約：十二、偽造帳目、虛報費用、挪用
      公款，竊取公司或同仁之財物，經查屬實者。‧‧‧二十
      、其他違反勞動契約或本工作規則情節重大者；因前項事
      由終止契約（解僱）時，不發給資遣費。」；另勞動基準
      法第12條第1項第4款、第18條亦明定：「勞工有左列情形
      之一者，雇主得不經預告終止契約：‧‧‧四、違反勞動
      契約或工作規則，情節重大者。」、「有左列情形之一者
      ，勞工不得向雇主請求加發預告期間工資及資遣費：一、
      依第十二條或第十五條規定終止勞動契約者。」，縱認兩
      造之勞動契約未於95年12月26日終止，然因上訴人確有上
　　　開盜打公司電話之行為，上訴人就此事實亦不爭執，則被
  　　上訴人業已於96年1月3日依工作規則第19條第1項第12、2
    　0款事由、及勞動基準法第12條第1項第4款規定，得不經
      預告而終止系爭勞動契約，被上訴人並無給付資遣費之義
      務等語。
六、查上訴人主張其自73年6月26日起任職於被上訴人處，於95
    年9月12日被派遣至中國深圳工作，於95年12月返台後，被
    上訴人於同月26日令員工詹秀雲要其簽署離職同意書等情，
    ，業據上訴人提出離職同意書一件為証，並為被上訴人所不
    爭執，堪信上訴人上開部分之主張為真實。惟上訴人主張其
    簽立之該離職同意書，係遭被上訴人脅迫所為，該離職意思
    表示業經其撤銷，兩造間之勞動契約不因該離職同意書而終
    止，被上訴人上開所為，已違反勞動基準法第14條第1項第6
    款規定有損及其權益，其得不經預告終止兩造間勞動契約，
    並請求資遣費一節，則為被上訴人所否認，並以上詞置辯。
    經查：
  (一)上訴人何以於95年12月26日簽具離職同意書一節，業據證人
    即被上訴人員工詹秀雲於原審證稱：離職同意書是其拿給上
    訴人所簽，因上訴人違反公司工作規則第19條，原本要將上
    訴人解雇，但老闆願意再給上訴人一次機會，看上訴人之意
    思要不要改為臨時工，簽立這張離職同意書後，公司會重新
    約聘上訴人為臨時工；當時其有向上訴人稱因上訴人在大陸
    時，打公司的電話講私人事情，違反公司工作規則第19條，
    依約定可以解雇的，但願給上訴人機會改做臨時工等語甚詳
    （見原審卷第77、78頁）；而上訴人就其何以離職一事，亦
    以：因被上訴人派其到大陸期間，其有利用公司的電話，被
    上訴人說其公器私用，回台灣後要其改做臨時契約工，如果
    不改的話，就要其離職等語甚詳（見原審卷第22頁）。經核
    上訴人所述，與証人詹秀雲上開證詞，即上訴人在大陸期間
    打公司電話講私人事務，簽該離職同意書係要給上訴人一次
    機會，改為臨時工，否則得依工作規則解雇等情相符，顯見
    ；上訴人於簽署該離職同意書時，係懼於因盜打電話之事，
    會遭到被上訴人解僱始為之，堪信上訴人並非自願離職，其
    簽署該離職同意書時，尚難認係基於心中自由意志所為，應
    不生效力，被上訴人以上訴人已簽署該離職同意書，兩造間
    已合意終止勞動契約云云，自不足取。
  (二)又依證人詹秀雲上開證言，上訴人於派駐大陸期間以公司電
    話洽談私人事務，有違反被上訴人公司工作規則等情；而上
    訴人確有使用公司電話處理私人事務一節，亦據上訴人於原
    審陳稱：其用公司的電話係因為手機的錢用完，在上班時間
    不方便補錢，才會先用工廠的電話談私人事情等語（見原審
    卷第54、99頁)；於本院準備程序中亦陳稱：其打的電話中
    有親戚、朋友等語（見本院卷第33頁背面）。次查上訴人在
    大陸期間撥打電話回台灣，期間自95年9月10日至同年11月
    30日止，總計91筆，通話時間為22,098秒，總費用為人民幣
    70 6.7元，有被上訴人提出之電話清單在卷可稽（見原審卷
    第128至131頁），除其中馬凱電信4.5元部分，非上訴人所
    撥打者外，其餘均係上訴人撥回家中、及其友人之電話等情
    ，業據上訴人自承在卷（見本院卷第33頁背面），足見；上
    訴人確有使用公司電話連繫私人事務之事實。上訴人嗣於本
    院審理中，雖又以其撥打之上開電話，大多數係為處理公務
    ，少數係與家人聯繫，且經被上訴人同意云云，而請求本院
    傳訊証人即其同事黃坤皓、李錦泉、彭達鴻、謝振榮及詹秀
    雲等人為証，惟已為被上訴人所否認，核上訴人於原審及本
    院審理中既已多次自承其確實有使用公司電話連繫私人事務
    ，已如上述，其嗣後否認，自不足採。又其聲請傳訊上開証
    人，亦無必要。按員工有竊取公司財物，經查証屬實者，被
    上訴人得不經預告終止勞動契約。被上訴人公司工作規則第
    19條第12項定有明文（見原審卷第84頁）；又勞工違反勞動
    契約或工作規則情節重大者，雇主得不經預告終止契約。勞
    動基準法第12條第1項第4款亦有明文。被上訴人以上訴人有
    上開盜打電話行為，另涉犯刑法339條第2項詐欺得利罪嫌，
    且於事後托詞狡飾．已嚴重破壞勞資雙方間之信任關係，可
    認違反兩造間勞動契約、及工作規則情節重大，其得不經預
    告終止勞動契約，洵屬可採。又被上訴人於96年1月3日已通
    知上訴人其違反上開規約，而終止雙方勞動契約等情，為上
    訴人所不爭執（見本院卷第51頁），堪認兩造間僱傭契約法
    律關係已告終止，依同法第18條規定，上訴人自不得向被上
    訴人請求資遣費。至上訴人主張被上訴人因其未簽署臨時工
    契約，不讓其工作，有違有違勞動基準法第14條第1項第6款
    規定，即雇主違反勞動契約、或勞工法令，致有損害勞工權
    益之虞者，其得不經預告終止勞動契約一節，惟被上訴人拒
    絕上訴人提供勞務，係因兩造間之勞動契約，業經被上訴人
    以上由於96年1月3日終止，被上訴人自無提供勞務予上訴人
    之義務；另上訴人並未能提出其他事証，証明被上訴人尚有
    何違反勞動契約、或勞工法令致有損害其權益之情事，則其
    主張終止兩造間勞動契約，被上訴人依法應給付其資遣費云
    云，洵屬無據。
七、綜上所述；上訴人依勞動基準法第14條第1項第6款、第4項
    、及第17條規定終止勞動契約給付資遣費法律關係，請求被
    上訴人給付資遣費930,433元暨法定遲延利息，為無理由。
　　原審為上訴人敗訴之判決，及駁回其假執行之聲請，理由雖
  　有不同，惟結果並無不同。上訴意旨猶執詞指摘原判決不當
    ，求予廢棄改判，為無理由，應予駁回。
八、本案事實已臻明確，兩造其餘攻擊防禦方法，不足以影響本
    判決結果，爰不一一論述，併此敘明。
據上論結，本件上訴為無理由，依民事訴訟法第449條第1項、第
78條，判決如主文。
中　　華　　民　　國　　96　　年　　12　　月　　31　　日
                  民事第四庭    審判長法  官  黃斐君
                                      法  官  陳蘇宗
                             　       法  官  張浴美
以上正本係照原本作成。
不得上訴。
                                      書記官  郭振祥
中　　華　　民　　國　　97　　年　　1 　　月　　2 　　日
                                                      Ｍ
